【裁判字號】    89,上訴,452
【裁判日期】    890523
【裁判案由】    違反毒品危害防制條例
【裁判全文】
臺灣高等法院高雄分院刑事判決          八十九年度上訴字第四五二號
    上  訴  人  台灣高雄地方法院檢察署檢察官
    被      告  甲○○
    指定辯護人  本院公設辯護人  李  佩  娟
右上訴人因被告違反毒品危害防制條例案件，不服臺灣高雄地方法院八十八年度訴字
第二四四五號中華民國八十九年一月廿八日第一審判決（起訴案號：臺灣高雄地方法
院檢察署八十八年度偵字第二０四二０號），提起上訴，本院判決如左：
      主      文
上訴駁回。
      理      由
一、本案經本院審理結果，認原審以不能證明被告甲○○犯罪，諭知無罪判決，核無
    不合，應予維持，並引用原審判決書記載之理由。
二、檢察官上訴意旨雖又指稱：被告向綽號「阿宗」購買毒品海洛因後，分裝成二十
    小包，並隨身攜帶，俟機賣出，為被告於警訊時所供承，且如自己吸用，無需分
    成等重之二十小包，是被告意圖販賣事證明確，原審判決無罪不當等情。
三、經查，被告於警訊時供稱扣案之海洛因二十小包，係向綽號「阿宗」購來轉賣，
    並未表示係買來後分裝，有警訊筆錄可稽，是上訴意旨謂被告購買後分裝，尚非
    有據。被告於警訊當次之筆錄，又指稱扣案之毒品「事實上我是買來吸食，並不
    是要轉賣」等語。被告於偵審中否認意圖販賣而購買海洛因，並指稱：因伊施用
    毒品數量不少，「阿宗」又說買多一點較便宜，所以買二萬五千元共二十小包等
    語。而被告之身上被查獲二十小包海洛因，係因於八十八年八月十四日十三時左
    右，在高雄市鹽埕區○○○路與大安街口，向「阿宗」購買後，嗣於當日十四時
    左右，即在鹽埕區○○街與新樂街口被查獲等情，為被告所供明。就被告家住高
    雄市旗津區，與鹽埕區之距離觀之，被告要在一小時之內，帶回家中分裝後，再
    攜至鹽埕區俟機出售，時間上顯非易事。且警方至被告住處搜索時，並未查獲有
    關分裝毒品之用具，亦有搜索扣押證明筆錄附警卷足憑。另被告有施用毒品海洛
    因之惡習，經原審裁定送勒戒處所觀察勒戒，嗣經檢察官為不起訴處分，此經原
    審調閱該院八十八年度毒聲字第五八七三號卷無訛。是被告辯稱扣案之毒品，係
    供自己施用，即非無據。此外，尚無證據可認定被告係意圖販賣而持有毒品，自
    不能以被告在警訊所為無其他佐證之供述，而令負刑責。上訴意旨指摘原判決不
    當，為無理由，應予駁回。至被告自白於八十八年八月十四日上午，在其住處施
    用海洛因，及當日下午被查獲持有海洛因，應由公訴人另行偵辦，併予明。
四、據上論斷，應依刑事訴訟法第三百六十八條、第三百七十三條，判決如主文。
本案經檢察官張其主到庭執行職務。
中    華    民    國     八十九     年       五       月      二十三    日
                              臺灣高等法院高雄分院刑事第五庭
                                  審判長法官  吳水木
                                        法官  陳朱貴
                                        法官  洪慶鐘
右正本證明與原本無異。
如不服本判決，應於判決送達後十日內向本院提出上訴狀，其未述理由者並應於提
出上訴狀後十日內向本院補提理由書（應附繕本)。
                                      書記官  陳金卿
中    華    民    國     八十九     年       五       月     二十四     日
                                                                        Ｋ
附件：
臺灣高雄地方法院刑事判決                        八十八年度訴字第二四四五號
    公  訴  人  臺灣高雄地方法院檢察署檢察官
    被      告  甲○○  男四十一歲（民國○○○年○月○日生）
                        籍設高雄市旗津區○○○路七九五巷十二號
                        現居高雄市旗津區○○○路九００巷二十九號五樓
                        身分證統一編號：Ｅ一0000000號
    選任辯護人  劉新安律師
右列被告因毒品危害防制條例案件，經檢察官提起公訴（八十八年度偵字第二○四二
○號），本院判決如左：
    主  文
甲○○無罪。
    理  由
一、公訴意旨略以：被告甲○○意圖販賣第一級毒品海洛因謀利，以新台幣（以下同
    ）二萬五千元之價格向綽號「阿宗」之不詳姓名男子購入海洛因（合計淨重五點
    五一公克），並將所購買之海洛因分裝成二十小包，並隨身帶俟機賣出，嗣於
    民國八十八年八月十四日下午二時許，在高雄市○○街與新樂街口為警查獲，並
    扣得第一級毒品海洛因二十小包（合計淨重五點五一公克）、殘留海洛因粉末夾
    鏈袋十四包、行動電話二支、現金八萬三千六百元，因認被告涉犯毒品危害防制
    條例第五條第一項意圖販賣而持有第一級毒品罪嫌。
二、按犯罪事實，應依證據認定之，無證據不得推定其犯罪事實。又不能證明被告犯
    罪者，應諭知無罪之判決，刑事訴訟法第一百五十四條、第三百零一條第一項定
    有明文。又事實之認定，應憑證據，如未能發現相當之證據，或證據不足以證明
    ，自不能推測或擬制之方法，以為裁判之基礎（最高法院四十年台上字第八六號
    判例參照）。
三、公訴人認被告涉犯意圖販賣而持有第一級毒品犯嫌，無非以被告於警訊中之自白
    、扣案之第一級毒品海洛因二十小包（合計淨重五點五一公克）、殘留海洛因粉
    末夾鏈袋十四包、行動電話二支、現金八萬三千六百元等，資為論罪之依據。
四、訊據被告堅決否認有何意圖販賣而持有第一級毒品之犯行，辯稱：伊沒有販賣海
    洛因，伊在五福四路與大安街口購買海洛因後，左轉新樂街口時就遭警察查獲，
    伊原本只要買二錢，但對方說沒有零賣，而且一次購買大量較便宜等語。
五、經查，被告固於警訊中供稱：伊於八十八年八月十四日下午一時許，在高雄市鹽
    埕區○○○路與大安街口，向綽號「阿宗」購買二十包海洛因及殘留海洛因之夾
    鏈袋十四只，海洛因二十包及空夾鏈袋十四包是向「阿宗」購來轉賣，身上所有
    之八萬三千六百元是販賣所得來等語，惟被告隨即於警訊結束前改稱：事實上我
    是買來吸食並不是要轉賣，這兩支大哥大一支是給我外甥女陳麗娟使用，我用大
    哥大是跟朋友與家人連絡之用，並不是作犯罪工具等語（警訊第三頁反面至第五
    頁），被告於同一次警訊之供述，即已前後不一，互相矛盾，且被告自偵查中至
    本院審理時，均一致辯稱：扣案之海洛因是供自己施用，夾鏈袋是伊怕買不到海
    洛因，暫時解癮用，並無販賣之意圖等語，其供述前後齟齬，自不得採為不利於
    被告之認定。又被告為警查獲前係與一名姓名、年籍不詳之男子各騎一部機車在
    街口，看見警員時二人即逃跑，被告為警查獲時，自其皮包起出前開扣案之物品
    ，然警員並未目睹被告交付海洛因予該名男子等情，業據證人即當場查獲被告之
    警員傅水利於本院審理中結證明確，是亦無從以被告持有之海洛因多達二十包，
    殘留海洛因之夾鏈袋十四只，遽認係意圖供販賣所用。又被告有施用海洛因之犯
    行，經本院以八十八年度毒聲字第五八七三號裁定送台灣高雄看守所附設勒戒處
    所觀察勒戒，認無繼續施用毒品傾向，經臺灣高雄地方法院檢察署檢察官於八十
    八年八月三十日以八十八年度毒偵字第四一九號處分不起訴確定一節，亦經本院
    調閱本院八十八年度毒聲字第五八七三號觀察勒戒處分全部案卷核閱無訛。再者
    ，警方於八十八年八月十四日下午三時十分許前往高雄市旗津區○○○路九００
    巷二十九號五樓被告之住處，亦僅查扣剪刀一把及殘留海洛因之吸管一支，並未
    查獲任何可供分裝海洛因之磅秤或空夾鍊袋等物，有搜索扣押證明筆錄附於警卷
    可佐，是被告辯稱：扣案之海洛因及殘渣袋係供自己施用等語，尚非虛詞。又扣
    案之行動電話二支、現金八萬三千六百元，並非被告於從事毒品交易時所當場扣
    得，自難以被告於警訊中有瑕疵之自白，遽認行動電話及八萬三千六百元係販賣
    毒品之連絡工具及販毒所得，更無從據以佐證被告有販賣海洛因之意圖。綜上，
    尚無其他積極證據足以證明被告有意圖販賣之犯意，被告持有海洛因，充其量僅
    能論以持有毒品罪責（詳如後述）。自難僅憑被告持有扣案之海洛因二十包，即
    遽為被告係意圖販賣而持有扣案海洛因之認定。此外，復查無其他積極證據足以
    證明被告涉有意圖販賣而持有毒品罪嫌，被告犯罪既不能證明，自應為無罪之諭
    知。至扣案之白色粉末二十包經送請法務部調查局鑑驗結果，均係海洛因（合計
    淨重五點五一公克，包裝重五點二八公克），此有該局八十八年九月六日八八（
    陸）00000000號鑑定通知書一紙附卷可稽，又扣案之夾鏈袋十四只經送
    請高雄醫學院附設中和紀念醫院檢驗結果，均含有海洛因成分，亦有該院八十九
    年一月十八日編號Ｂ0000000號檢驗報告單一紙在卷可佐，本應論以持有
    第一級毒品罪，惟因被告另涉有施用第一級毒品海洛因犯行，經本院裁定送觀察
    勒戒，認無繼續施用毒品傾向，業經檢察官處分不起訴確定，已如前述，是以其
    持有毒品之低度行為應為施用之高度行為所吸收，毋庸另為有罪之諭知，合此敘
    明。據上論斷，應依刑事訴訟法第三百零一條第一項，判決如主文。
中      華      民      國    八十九    年      一      月   二十八     日
                                  臺灣高雄地方法院刑事第三庭
                                      法  官     涂裕洪
右正本證明與原本無異。
如不服本判決，應於判決送達後十日內，向本院提出上訴狀。
                                      書記官     許麗珠
中      華      民      國    八十九    年      一      月   三十一  日


司法院資訊處製作；財團法人民間司法改革基金會備份。
